臺灣臺中地方法院行政訴訟判決
110年度交字第272號
原      告  廖清龍  
被      告  臺中市交通事件裁決處
                      設臺中市○○區○○○路00號
代  表  人  黃士哲    住同上
訴訟代理人  黃曉妍律師
上列當事人間交通裁決事件，原告不服被告民國110年6月4日中
市裁字第68-GU0000000號裁決書，提起行政訴訟，本院判決如下
：
    主  文
原告之訴駁回。
訴訟費用新臺幣參佰元由原告負擔。
    事實及理由
一、程序事項：按行政訴訟法第237 條之7 規定，交通裁決事件
    之裁判，得不經言詞辯論為之。本件屬交通裁決事件，依兩
    造所述各節及卷內資料其事證已臻明確，本院認無經言詞辯
    論之必要，爰不經言詞辯論而為判決。
二、事實概要：原告於民國110年1月8日14時52分許，駕駛號牌A
    YU-6667號自用小貨車（下稱系爭車輛），行經臺中市○區○○
    路○段0000號前發生事故，因「汽車駕駛人駕駛汽車肇事無
    人受傷或死亡而未依規定處置逃逸」之違規行為，為臺中市
    政府警察局第一分局（下稱舉發機關）員警認定原告違反道
    路交通管理處罰條例第62條第1項之規定，對原告掣開第GU0
    000000號舉發違反道路交通管理事件通知單。被告續於110
    年6月4日以中市裁字第68-GU0000000號裁決書（下稱原處分
    ），依道路交通管理處罰條例第62條第1項、第24條第1項第
    1款及「違反道路交通管理事件統一裁罰基準表」之規定，
    按逾到案期限60日以上之基準，裁處原告第4階段罰鍰新臺
    幣（下同）3,000元，吊扣駕駛執照3個月，並應參加道路交
    通安全講習。經被告重新審查後，審酌原告於法定期間內提
    起行政訴訟，即應依「違反道路交通管理事件統一裁罰基準
    及處理細則」第66條第2項規定，俟法院裁判確定後，依其
    裁判處理，故刪除裁決書處罰主文二關於駕駛執照逾期不繳
    送者之文字記載，另查裁決書記載之違規地點與舉發機關檢
    附之佐證資料不符，顯係誤載，乃依行政程序法第101條予
    以更正並再次送達原告。
三、原告主張略以：原告所駕駛之貨車，其不僅體積較一般自用
    小客車大、車重噸位較高，且板金也更厚重許多，導致原告
    在發生擦撞之當下，不僅沒有聽聞擦撞之聲響，車身也未感
    受到任何搖晃，因而在毫無徵兆之情況下繼續往前行駛一小
    段路，方因後方車輛之喇叭聲而下車察看，經查看後，車身
    上亦無任何擦傷之傷痕或車漆附著之痕跡，故在未發現車輛
    發生擦撞之情形下即離去等語，並聲明：原處分撤銷，訴訟
    費用由被告負擔。
四、被告答辯則以：
  ㈠本件應適用之法律依據為道路交通管理處罰條例第62條第1項
    、第24條第1項第1款、道路交通事故處理辦法第2條第1款、
    第3條、違反道路交通管理事件統一裁罰基準及處理細則第1
    0條、行政罰法第7條第1項等規定。
  ㈡案經轉據舉發機關110年8月18日中市警一分交字第110003292
    9號函復說明略以：「案經檢視相關資料，旨揭車輛於110年
    1月8日下午14時52分在臺中市○區○○里○○路○段0000號前，與
    8826-LB自小客車發生擦撞，於事故現場短暫停車後隨即離
    去，認事證明確舉發無誤」。
  ㈢次查舉發機關提供之採證光碟，確認對造行車紀錄器畫面時
    間2021/01/08 14：51：20時至14：52：46時對造車輛(下稱
    該車)行駛於臺中市西區三民路一段往西南方向近自由路一
    段與南屯路一段口之內側車道停等紅燈，綠燈後，號牌AYU-
    6667號小貨車(下稱系爭車輛)由該車右側之外側車道超越該
    車，該車往前行駛內側車道，並於五權路口停等紅燈，系爭
    車輛亦在該車右前方之外側車道停等紅燈，綠燈後，系爭車
    輛與該車均沿著各自的車道往前行駛，系爭車輛通過五權路
    口至銜接路段並顯示2次左側方向燈，未待該車通過，逕自
    貼近該車，向左變換車道，14：52：47時至14：54：20時出
    現碰撞聲，畫面顯示系爭車輛左後車身與該車右前側車身接
    觸，該車駕駛表示「喂」，並長按喇叭後停下，系爭車輛仍
    繼續往前行駛，此時該車左前方之行人看著該車又轉頭看著
    系爭車輛離去，該車隨即打警示燈，之後系爭車輛行駛至三
    民路一段527巷口往右停靠，不久即不見系爭車輛蹤影，該
    車駕駛打電話給家人，表示與系爭車輛發生碰撞，系爭車輛
    已駛離，該車後照鏡拗進來。
　㈣復查舉發機關檢附之對造110年1月8日調查紀錄表記載「(問
    ：事故發生前之行進路線、方向、車道、位置、肇事經過及
    車速？)答：我沿三民路內側車道往南區方向行駛，對方車
    滿右側突然切過來撞到我的車，而他繼續跑走，走一段距離
    ，他還停等路邊一下，之後便跑掉」及「(問：第一次撞擊
    點位置？)答：右後照鏡」。原告110年2月17日調查紀錄表
    記載「(問：事故發生前之行進路線、方向、車道、位置、
    肇事經過及車速？)答：我沿三民路外車道往南區方向行駛
    在現場時，我打方向燈往左變換至內車道時，與對方車產生
    碰撞」、「(問：第一次撞擊點位置？)答：車尾(左後)」及
    「(問：載運貨物？)答：無」。復比對事故照片，確認系爭
    車輛左後車身出現擦損掉漆，該車右前輪上方車身、右側後
    照鏡亦出現擦損掉漆，核與前揭事實相符。末查系爭車輛車
    籍資料，確認系爭車輛車重1.8公噸，總重為2.715公噸。
　㈤原告主張認不足採，蓋因依前揭資料顯示，系爭車輛當時並
    未載貨運物，其車身重量與一般小客車相當，系爭車輛行經
    違規地點欲向左變換車道，惟系爭車輛未禮讓直行之該車，
    與系爭車輛爭道，導致其左後車身不慎碰撞該車右側，並出
    現碰撞聲，且碰撞後對造立即長按喇叭示警，原告駕駛系爭
    車輛既已聽聞喇叭示警聲即應立即留置現場，惟系爭車輛行
    駛至下個路口始向右停靠，當下對造車輛已留置於現場，原
    告並無不能預見事故發生並造成他人之汽車車損之情事，惟
    原告於下個路停靠後復又駛離，並未依「道路交通事故處理
    辦法」第3條規定處置，使現場跡證遭受破壞，縱無直接故
    意，亦有間接故意，依照前揭說明，原告已該當道路交通管
    理處罰條例第62條第1項後段之要件，自應受罰等語，並聲
    明：原告之訴駁回，訴訟費用由原告負擔。
五、本院之判斷：
  ㈠按「汽車駕駛人駕駛汽車肇事，無人受傷或死亡而未依規定
    處置者，處新臺幣1千元以上3千元以下罰鍰；逃逸者，並吊
    扣其駕駛執照1個月至3個月。」、「領有汽車駕駛執照之汽
    車駕駛人，除駕駛聯結車、大客車、大貨車外之非其駕駛執
    照種類之車輛，違反本條例及道路交通安全規則之規定，應
    受吊扣駕駛執照情形時，無因而肇事致人受傷或重傷者，記
    違規點數五點。」道路交通管理處罰條例第62條第1項及第6
    8條第2項前段分別定有明文。因此，如駕駛人對於其駕車發
    生交通事故之事實已有認識，進而決意擅自駛離現場，自符
    合道路交通管理處罰條例第62條第1項規定，應予處罰。
  ㈡查本件如事實概要所述之情事，有舉發機關第GU0000000 號
    舉發違反道路交通管理事件通知單、舉發機關110年8月18日
    中市警一分交字第1100032929號函、員警職務報告書、A3類
    道路交通事故調查紀錄表、系爭車輛與對造車輛車損照片、
    原處分、送達證書、違規資料查詢、駕駛人基本資料、汽車
    車籍查詢、採證光碟等資料附卷可稽（見本院卷第57、61-6
    3、67-103頁），堪信為真實。
  ㈢原告雖主張原告所駕駛之貨車，其不僅體積較一般自用小客
    車大、車重噸位較高，且板金也更厚重許多，導致原告在發
    生擦撞之當下，不僅沒有聽聞擦撞之聲響，車身也未感受到
    任何搖晃云云，惟查：
    ⒈經本院當庭勘驗調查舉發機關提供之採證光碟，勘驗結果
      為：對造行車紀錄器畫面時間2021/01/08 14：51：20時
      至14：52：46時對造車輛（下稱該車）行駛於臺中市西區
      三民路一段往西南方向近自由路一段與南屯路一段口之內
      側車道停等紅燈，綠燈後，號牌AYU-6667號小貨車（下稱
      系爭車輛）由該車右側之外側車道超越該車，該車往前行
      駛內側車道，並於五權路口停等紅燈，系爭車輛亦在該車
      右前方之外側車道停等紅燈，綠燈後，系爭車輛與該車均
      沿著各自的車道往前行駛，系爭車輛通過五權路口至銜接
      路段並顯示2 次左側方向燈，未待該車通過，貼近該車，
      向左變換車道，14：52：47時至14：54：20時出現碰撞聲
      ，該車駕駛表示「喂」並長按喇叭後停下，影片時間14：
      54：49秒至51秒時，原告車輛煞車燈亮起緩慢前進超越該
      車，畫面顯示系爭車輛左後車身與該車右前側車身接觸，
      系爭車輛仍繼續往前行駛，此時該車左前方之行人看著該
      車又轉頭看著系爭車輛離去，該車隨即打警示燈，之後系
      爭車輛行駛至三民路一段527 巷口往右停靠，不久即不見
      系爭車輛蹤影，該車駕駛打電話給家人，表示與系爭車輛
      發生碰撞，系爭車輛已駛離，該車後照鏡凹進來（見本院
      卷第126-127頁）。
    ⒉依上開勘驗結果可知，於上開時、地系爭車輛沿臺中市西
      區三民路一段往西南方向過五權路口後，顯示左側方向燈
      向左變換車道，與當時正直行於內側車道之該車發生擦撞
      ，該車隨即長按喇叭後停下，而系爭車輛未停車仍繼續往
      前行駛等情。亦有對造110年1月8日A3類道路交通事故調
      查紀錄表記載：「(問：事故發生前之行進路線、方向、
      車道、位置、肇事經過及車速？)答：我沿三民路內側車
      道往南區方向行駛，對方車滿右側突然切過來撞到我的車
      ，而他繼續跑走，走一段距離，他還停等路邊一下，之後
      便跑掉」及「(問：第一次撞擊點位置？)答：右後照鏡」
      。原告110年2月17日A3類道路交通事故調查紀錄表記載：
      「(問：事故發生前之行進路線、方向、車道、位置、肇
      事經過及車速？)答：我沿三民路外車道往南區方向行駛
      在現場時，我打方向燈往左變換至內車道時，與對方車產
      生碰撞」、「(問：第一次撞擊點位置？)答：車尾(左後)
      」及「(問：載運貨物？)答：無」等語（見本院卷第67、
      69頁），並有系爭車輛與對造車輛車損照片（見本院卷第
      71-85頁）在卷為憑，是系爭車輛撞到該車右側後照鏡，
      原告並未下車查看即駛離現場之事實，應可認定。
　　⒊又按道路交通管理處罰條例第48條第1 項第6 款規定：「
      汽車駕駛人轉彎或變換車道時，有下列情形之一者，處新
      臺幣600元以上1,800元以下罰鍰：…六、轉彎車不讓直行
      車先行。」規定即知，車輛向左變換車道時具有注意欲變
      換之車道後方是否有直行車輛之義務，倘若有車輛正在直
      行中，應先禮讓該直行車通過後，方得變換車道。而系爭
      車輛向左變換車道時，應具有注意有無直行車之義務，然
      依勘驗畫面所示，當時系爭車輛欲變換至內側車道時，該
      車已接近系爭車輛，當時兩車極為貼近，原告應得以知悉
      極有發生碰撞之可能，原告除了有上開注意義務外，依當
      下情形原告僅需稍微轉頭以餘光注視，即可注意到有車輛
      駛來，然系爭車輛不顧直行之該車，於變換車道之際與該
      車爭道行駛，導致兩車碰撞，且該車於碰撞時鳴按長喇叭
      ，甚或連路旁行人都轉頭觀看，原告並無不能發覺有碰撞
      之情事，堪以認定原告對於其駕駛系爭車輛碰撞對造車輛
      之事實，應有相當認識可能。又按本件證人蔡貴萍到庭證
      述內容：「（問：發生碰撞時，對方有按喇叭，難道你都
      沒有聽到？）答：沒有聽到。」、「（問：為何撞到當下
      原告會有煞車的情形?）答：光碟我也是第一次看到，我
      覺得一切的監視器都是從後面照，沒有從前面照，我覺得
      原告第一次會煞車，是因為右邊停放一台自小客車，因為
      要閃它才會煞車的」等語（見本院卷第128頁）可知，證
      人之證詞係於勘驗光碟後所陳述，況原告於起訴狀已自承
      有聽到後方車輛喇叭聲而下車察看，既然原告當時有聽到
      後車喇趴聲音，與同車之證人所稱並未聽到喇趴聲，兩人
      供述明顯歧異，證人所陳顯係主觀上臆測，並非可採。是
      原告主張有聽聞擦撞之聲響，車身也未感受到任何搖晃云
      云，亦不足採信。從而，原告對於其所駕系爭車輛發生交
      通事故之事實，主觀上已有所認識，依前揭規定及說明，
      在無人傷亡且車輛尚能行駛之狀態下，不論責任之歸屬為
      何，原告原應通知警察機關並留置現場，靜待警察到場查
      驗人別及採證處理，以保存肇事現場相關證據，俾日後釐
      清肇事責任歸屬；況且原告既已下車察看車損狀況，其在
      聽到後方喇叭聲音顯有疑慮之情況下，應再次確認有無碰
      撞之發生，惟原告竟未依上開規定處置逕自決意駕車離去
      現場，自已構成道路交通管理處罰條例第62條第1項後段
      規定之處罰要件。
  ㈣綜上所述，原告違規事證明確，被告依法所為原處分並無違
    誤，原告訴請撤銷，為無理由，應予駁回。
六、本件事證已臻明確，兩造其餘主張及陳述，經核於判決結果
    不生影響，爰不逐一論列，附此敘明。
七、本件第一審裁判費為300元，應由原告負擔，爰確定第一審
    訴訟費用額如主文第2項所示。
據上論結，本件原告之訴為無理由，依行政訴訟法第237條之7
、第98條第1項前段、第237條之8第1項，判決如主文。
中　　華　　民　　國　　111 　年　　5 　　月　　11　　日
　　　　　　　　　行政訴訟庭　法　官　楊萬益
以上正本證明與原本無異。
如不服本判決，應於判決送達後20日內，向本院提出上訴狀，其
未表明上訴理由者，應於提出上訴後20日內向本院補提理由書（
均須按他造人數附繕本）。上訴理由應表明關於原判決所違背之
法令及其具體內容，或依訴訟資料可認為原判決有違背法令之具
體事實。
中　　華　　民　　國　　111 　年　　5 　　月　　11　　日
　　　　　　　　　　　　　　　書記官　林柏名